臺灣高等法院刑事判決　　　　　　　　　　　　　九十三年度上易字第一三六號
　　上　訴　人　臺灣宜蘭地方法院檢察署檢察官
　　被　　　告　甲○○
　　　　　　　　丙○○
右上訴人因被告竊盜案件，不服臺灣宜蘭地方法院九十三年度易字第一四二號，中華
民國九十三年六月二十八日第一審判決（起訴案號：臺灣宜蘭地方法院檢察署九十二
年度偵字第二五四七號）提起上訴，本院判決如左：
    主  文
上訴駁回
    事實及理由
一、本案經本院審理結果，認第一審判決分別對被告甲○○、丙○○為無罪之諭知，
    核無不當，應予維持，並引用第一審判決書記載之證據及理由（如附件）。
二、檢察官上訴意旨略以：被告甲○○於本案事發期間多次頻繁與00000000
    00號行動電話使用人通聯，從通聯記錄觀之，該行動電話之發話地點均在宜蘭
    縣境，惟甲○○卻於原審訊問時辯稱該人住花蓮，甲○○所辯顯與事實不符，原
    審並未就此點加以審酌。再者，甲○○先於偵查中否認有打電話要被告丙○○移
    動挖土機，嗣後卻於原審訊問時自承因九十二年八月三十一日發佈颱風警報，而
    於九十二年九月一日上午九時五十二分許，以行動電話聯絡丙○○將金洋溪河床
    上之挖土機移置到金洋村山區停放等語。若甲○○確無為自己不法之所有意圖，
    何須於偵查中掩飾其移置挖土機之行為？且於颱風過後何以不將該部挖土機移回
    原處置放（即金洋溪河床）？甲○○所辯顯不合理。退步言之，縱認甲○○於原
    審之供述為真，甲○○、丙○○二人之前述行為亦已構成二次竊盜等語。
三、按犯罪事實應依證據認定之，無證據不得推定其犯罪事實，刑事訴訟法第一百五
    十四條定有明文。又積極證據不足證明犯罪事實時，被告之抗辯或反證縱屬虛偽
    ，仍不能以此資為積極證據應予採信之理由，最高法院三十年上字第四八二號判
    例意旨可資參照。
四、經查：
（一）告訴人乙○○於偵查及原審訊問時雖均指訴本案之挖土機確實於九十二年八月
      十五日上午失竊（見宜蘭縣警察局宜蘭分局刑案偵查卷宗第七頁反面、第八頁
      反面、偵字卷第九頁、原審卷第四六頁），並出具挖土機係其向耀程實業社承
      租之合約書為證，且有現場照片六張附卷可憑（見宜蘭縣警察局宜蘭分局刑案
      偵查卷宗第十三、二四、十四至十六頁）。然上開證據僅足以證明告訴人確於
      上開時間失竊本案之挖土機。
（二）次查，被告甲○○於九十二年九月一日因颱風警報，怕挖土機被沖走，曾電請
      被告丙○○將挖土機移至高處；丙○○其後確依被告甲○○之囑將挖土機移置
      之事實，為被告二人於本院訊問時所是認；而被告甲○○於警詢及檢察官訊問
      時雖否認上情，所述雖有不實，然被告為不實之供述，僅可作為情況證據，不
      能逕以之為認定犯罪事實之證據。同理，被告二人獲案後否認二人於案發前有
      電話聯繫乙節，雖與卷附之電話通聯紀錄顯示之事實不符，而可認定被告確有
      隱瞞。然被告二人何以隱瞞之原因不明，情虛或為原因之一，然何以情虛？原
      因亦不僅竊盜一端，實不能僅以被告二人情虛，推認被告二人犯本案之竊盜罪
      。
（三）再者，被告丙○○移放該挖土機之地點，係宜蘭縣南澳鄉金洋村山區丙○○所
      使用種植香菇之山坡地，四周叢草密佈且異常隱密，雖有現場照片六張附卷可
      稽（見宜蘭縣警察局宜蘭分局刑案偵查卷宗十四至十六頁），告訴人乙○○於
      本院訊問時亦陳稱：該挖土機移置後地點與失竊地點相距遠達六十公里，拖車
      所需費用即高達七千元等語（見本院卷九十三年九月七日筆錄第七、九頁）。
      亦即，依一般經驗法則，若該挖土機原置放之河床因氣候因素而有移置之必要
      ，僅將之移至足以防止損害發生處即可，丙○○將該挖土機遠移至上開地點，
      雖有可疑。然基於上述之理由，亦不能僅以被告二人有此等事實，推認被告犯
      本案之竊盜罪。
（四）綜上所述，被告甲○○、丙○○二人於本案偵、審期間之供述，雖有諸多不合
      常情及隱瞞事實之情形，然此等情形或係因被告二人知悉本案挖土機係贓物甚
      至有收受或買受贓物之嫌疑所致，但因無其他確切證據，足認甲○○、丙○○
      二人共同竊盜，實不能僅以被告二人所述不合常情或曾隱瞞事實，即推認被告
      二人共犯竊盜罪。至於被告甲○○、丙○○二人是否另涉贓物犯行，則因公訴
      人係起訴被告二人共同竊盜，二者之基本社會事實不同，不得變更起訴法條，
      逕由本院審酌。原審以不能證明被告二人犯罪，判決被告二人無罪，核無不當
      ，檢察官上訴仍執前詞，指摘原審判決，為無理由，應予駁回。
據上論斷，應依刑事訴訟法第三百七十三條、第三百六十八條，判決如主文。
本案經檢察官朱家崎到庭執行職務
中    華    民    國     九十三     年     九     月      二十七        日
                              臺灣高等法院刑事第七庭
                                  審判長法  官  吳  啟  民
                                        法  官  蘇  隆  惠
                                        法  官  林  瑞  斌
右正本證明與原本無異。
不得上訴。
                                        書記官  丁  淑  蘭
中　　　華　　　民　　　國　　九十三　　年　　　九　　　月　　二十九　　日
附件：
臺灣宜蘭地方法院刑事判決                          九十三年度易字第一四二號
    公  訴  人  臺灣宜蘭地方法院檢察署檢察官
    被      告  甲○○  男  四十四歲（民國○○○年○月○日生）
                        住桃園縣大溪鎮○○○街一○四號六樓
                        身分證統一編號：Ｚ000000000號
    選任辯護人  石道綸律師
    被      告  丙○○  男  四十二歲（民國○○○年○月○○日生）
                        住宜蘭縣南澳鄉○○村○○路九十之五號
                        身分證統一編號：Ｚ000000000號
右列被告等因竊盜等案件，經檢察官提起公訴（九十二年度偵字第二五四七號），本
院判決如左：
    主    文
甲○○、丙○○均無罪。
    理    由
一、公訴意旨略以：被告甲○○、丙○○二人共同基於意圖為自己不法所有之犯意聯
    絡，於民國九十二年八月十五日上午八時許，在宜蘭縣宜蘭市○○路○○道工地
    ，趁乙○○疏於看管財物之際，竊取乙○○向耀程實業社承租使用車身後方噴有
    「日生工程行」字樣挖土機（廠牌為ＣＯＭＡＴＳＵ，型號為ＰＣ二００─五，
    機身編號為Ｓ／Ｎ六六二００）一部得逞。嗣於九十二年九月八日上午九時許，
    經乙○○會同警方在宜蘭縣南澳鄉金洋村山區尋獲。因認被告二人共同涉犯刑法
    第三百二十條第一項之竊盜罪嫌云云。
二、按犯罪事實應依證據認定之，無證據不得推定其犯罪事實，刑事訴訟法第一百五
    十四條第二項定有明文。又檢察官就被告之犯罪事實，應負舉證責任，並指出證
    明之方法，刑事訴訟法第一百六十二條第一項亦定有明文。
三、訊據被告甲○○、丙○○均否認有右揭竊盜之犯行，被告甲○○辯稱：九十二年
    九月一日伊看颱風要來，才打電話叫丙○○把挖土機移高一點，伊不知道該挖土
    機係何人所有，伊係於同年八月二十日或二十一日到附近伊種水果的地方，有看
    到該挖土機，伊因怕颱風來將該挖土機沖走等語；被告丙○○辯稱：九十二年九
    月一日上午九時許，甲○○打電話叫伊將挖土機移高一點，因颱風要來，伊乃以
    之前所開挖土機之鑰匙去開該挖土機，該挖土機並非伊所竊取，伊亦不知何人將
    挖土機運至該山區等語。
四、本件公訴人認被告二人共同涉犯刑法第三百二十條第一項之竊盜罪嫌，無非以（
    一）、告訴人乙○○於偵查中指訴確實於九十二年八月十五日上午八時許失竊該
    挖土機，且該挖土機於同年九月八日上午九時許，偕警在宜蘭縣南澳鄉金洋山區
    尋獲。（二）、被告丙○○於警訊時坦承係被告甲○○打電話要伊移挖土機，惟
    於偵查中否認，顯係坦護被告甲○○。（三）、被告甲○○、丙○○二人之行動
    電話，自九十二年八月十三日下午三時零九分許起至同年九月八日下午十時三十
    二分許止，均有行動電話相互聯絡之通聯記錄，依該通聯記錄顯示，被告甲○○
    於九十二年八月間經常在宜蘭縣境活動。（四）、告訴人乙○○領回該挖土機之
    贓物認領保管單一份、現場照片六張、被告丙○○指認被告甲○○係九十二年九
    月一日以電話指示移置挖土機之人之指認照片一份、系爭挖土機係告訴人向耀程
    實業社承租使用之合約書一份，為其重要論據。
五、經查，（一）、右揭告訴人乙○○於偵查中及本院審理時雖均指訴確實於九十二
    年八月十五日上午失竊該挖土機，並出具領回該挖土機之贓物認領保管單一份及
    該挖土機係其向耀程實業社承租之合約書一份，並有現場照片六張附卷可憑。惟
    查，公訴人所舉此部分之證據，均僅足證明告訴人乙○○所承租之前開挖土機一
    部，確於右揭時地失竊及尋獲，尚不得遽以推定該挖土機確為被告二人所共同竊
    取。（二）、依中華電信股份有限公司及台灣大哥大股份有限公司所檢送附卷之
    被告甲○○所使用之0000000000號行動電話與被告丙○○所使用之0
    000000000號行動電話通聯記錄，被告甲○○於九十二年八月十三日下
    午三時零九分三十九秒許起至同年九月八日下午十時三十二分三十六秒，固與被
    告丙○○有多次通聯之記錄，惟依該通聯記錄顯示九十二年八月十四日二十時三
    十二分三十四秒，以被告甲○○右開行動電話發話地點之基地台記錄地點為桃園
    大溪（代號０）；同年八月十五日十時三分十五秒，以被告甲○○右開行動電話
    受話地點之基地台記錄地點為台北縣鶯歌鎮及桃園縣八德市（代號Ｔ）、同日十
    一時十七分十八秒，受話地點基地台則在桃園縣中壢市，嗣後同日之發、受話地
    點基地則均在桃園蘆竹、大園一帶，其間並無與被告丙○○右開行動電話之通聯
    記錄。依上開被告甲○○之通聯記錄內容，並考量台北縣鶯歌鎮、桃園縣八德市
    、中壢市、蘆竹鄉、大園鄉與挖土機失竊地點宜蘭縣宜蘭市○○路及挖土機發現
    地點宜蘭縣南澳鄉金洋山區之地理上距離位置、交通時空，本院認公訴人以該通
    聯記錄被告二人曾於九十二年八月十三日十五時許及同月十七日以後之多次通聯
    記錄，遽以推論該挖土機即為被告二人於九十二年八月十五日上午八時許，在宜
    蘭市○○路所共同竊取，似嫌速斷，檢察官舉證責任尚有未盡。（三）、被告甲○○、丙○○二人雖坦承被告甲○○確有於九十二年九月一日以電話指示被告丙○○將該挖土機移至較高位置。惟被告二人縱有公訴人所指該持有贓物之行為，
    然持有贓物之原因甚多，不一而足，或因收受、故買、寄藏等，均可造成被告持
    有該贓物之客觀結果，故在經證明該贓物確為被告所竊取前，尚不得因被告已經
    證明持有贓物，即據以認定該贓物確為被告所竊取。至被告二人持有贓物之行為
    ，因其基本社會事實與公訴人起訴共同竊盜之基本社會事實不同，本院自不得變
    更起訴法條，就被告二人此部分之行為逕為審理，併予敘明（四）、此外本院復
    查無其他積極證據足資證明被告二人有何共同竊盜之犯行，其犯罪應均屬不能證
    明，自均應為無罪之諭知。
據上論斷，應依刑事訴訟法第三百零一條第一項，判決如主文。
本案經檢察官張鳳清到庭執行職務
中    華    民    國     九十三     年     六     月      二十八        日
                                        臺灣宜蘭地方法院刑事第三庭
                                        審判長法  官  黃  永  勝
                                              法  官  林  楨  森
                                              法  官  陳  嘉  年
